【裁判字號】    96,中簡上,1049
【裁判日期】    970214
【裁判案由】    竊盜
【裁判全文】
臺灣臺中地方法院刑事判決          96年度中簡上字第1049號
上  訴  人  臺灣臺中地方法院檢察署檢察官
被      告  丙○○
上列上訴人因竊盜案件，不服本院臺中簡易庭96年度中簡字第31
60號中華民國96年10月25日第一審簡易判決（聲請簡易處刑案號
：96年度偵字第20079號），提起上訴，本院管轄之第二審合議
庭判決如下：
    主    文
上訴駁回。
    犯罪事實
一、丙○○因欠債缺款，於民國96年7月下旬某日，途經臺中縣
    大里市銀聯二橋旁之空地，恰見該地堆置立融儀器貿易有限
    公司（下稱立融公司）代表人黃義師委請蕭釗彬代為保管之
    放電加工機械機臺一批（下稱系爭機臺），不僅價值不菲且
    疏於看管，竟意圖為自己不法之所有，先透過不知情之友人
    彭志成協助介紹從事資源回收業、亦同樣不知情之謝銓益（
    另經臺灣臺中地方法院檢察署檢察官以96年度偵字第20079
    號為不起訴處分確定）與其結識，再於電話中告訴謝銓益有
    一批機臺欲變賣，並相約於96年7月21日上午10時許，由謝
    銓益自行僱用吊車前往上址會合。謝銓益依約抵達現場並估
    價後，當場同意以新臺幣（下同）5萬元之價格，向丙○○
    收購系爭機臺，並旋由受僱於謝銓益之不知情之貨車司機王
    炳輝駕駛車牌號碼062-TN號自用大貨車，分成2車次，將系
    爭機臺運離現場。其中1車裝載總重量約3070公斤之機臺，
    因價值較低，由王炳輝就近載往戴振乾設在臺中縣太平市之
    「清楊企業有限公司」，以3萬1314元之價格予以變賣；另1
    車裝載總重量約8000公斤之機臺，則載往謝銓益開設在彰化
    縣和美鎮○○路141號「景觀資源回收場」堆放，丙○○即
    利用不知情之謝銓益與王炳輝載運、收購之方式，竊得系爭
    機臺，並均變現供己償還債務。惟丙○○、謝銓益、王炳輝
    在上址夾吊系爭機臺時，適為蕭釗彬之友人乙○○發現，隨
    即以手機拍照存證，並將上開情事轉知蕭釗彬，經蕭釗彬報
    警處理後，始循線於96年7月25日18時30分許，在「景觀資
    源回收場」，扣得系爭機臺中之部分機臺（均由蕭釗彬領回
    ），進而查獲上情。
二、案經臺中縣警察局霧峰分局報告臺灣臺中地方法院檢察署檢
    察官偵查後聲請簡易判決處刑。
    理  由
一、證據能力之說明：
（一）按證人依法應具結而未具結者，其證言或鑑定意見不得作
      為證據。刑事訴訟法第一百五十八條之三定有明文。查證
      人彭志成、蕭釗彬於偵查中係以關係人之身分應訊，但就
      上揭犯罪事實所為陳述，實係居於證人之地位，但檢察官
      並未令渠等供前或供後具結，渠等又無不應具結之情狀，
      揆諸首揭規定，關於證人彭志成、蕭釗彬於偵查中之陳述
      ，均不得作為證據。
（二）次按被告以外之人於審判外之陳述，雖不符刑事訴訟法第
      159 條之1至第159條之4之規定，而經當事人於審判程序
      同意作為證據，法院審酌該言詞陳述或書面陳述作成時之
      情況，認為適當者，亦得為證據。當事人、代理人或辯護
      人於法院調查證據時，知有第159條第1項不得為證據之情
      形，而未於言詞辯論終結前聲明異議者，視為有前項之同
      意。刑事訴訟法第159條之5定有明文。查被告丙○○於本
      院審理時，對於本案警、偵查卷內之人證、書證，均同意
      具有證據能力；另經本院審酌卷內各該人員陳述時之情狀
      （不含證人彭志成、蕭釗彬於偵查中之陳述），均查無被
      違法取供或非出於自由意志之情形，相關書證亦查無違法
      取證或造假虛捏之情事，以之作為本案之證據，皆屬適當
      ，依前揭規定，本案判決以下所引用之人證、書證均得為
      本案之證據，核先敘明。
二、上開犯罪事實，業據被告丙○○於警詢、偵訊及本院第二審
    合議庭審理時均坦承不諱，復經證人謝銓益於警詢及偵訊中
    、證人蕭釗彬、彭志成、王炳輝、戴振乾於警詢中、證人乙
    ○○於警詢及本院審理中分別證述無訛，並有臺中縣警察局
    霧峰分局扣押筆錄暨扣押物品目錄表、贓物認領保管單、秤
    量傳票1張、買賣契約書、現場照片14張、景觀環保工程有
    限公司營利事業登記證及公司基本資料查詢、臺灣臺中地方
    法院檢察署檢察官96年度偵字第20079號不起訴處分書附卷
    可稽，足認被告前開自白確與事實相符，堪予採信。從而，
    本件事證明確，被告上開犯行洵堪認定。
三、核被告所為，係犯刑法第320條第1項之普通竊盜罪。被告利
    用不知情之謝銓益、王炳輝為本件竊盜犯行，為間接正犯。
    原審認被告確有上開犯行，並依刑事訴訟法第449條第1項前
    段、第454條第2項，刑法第320條第1項、第41條第1項前段
    ，刑法施行法第1條之1第1項、第2項前段，判決處被告有期
    徒刑6月，如易科罰金，以新臺幣1千元折算1日，其認事用
    法並無違誤，量刑亦稱妥適。檢察官雖應告訴人立融公司之
    請求提起上訴，上訴意旨略以：被告係以強暴、脅迫手段
    強取他人財物，並非趁人不備下手竊取，否則在場目擊之乙
    ○○何以不敢立即阻止或報警處理，反而任由被告等在現場
    逗留數小時之久？故本件應變更法條，以強盜罪論處，如果
    不構成強盜罪，亦應符合恐嚇取財罪之要件；被告係夥同
    數名姓名年籍不詳之成年男子共同基於犯意聯絡行竊；被
    告自案發後，一再飾詞狡辯，了無悔意，迄今仍未與告訴人
    達成民事和解，原審量刑顯然過輕云云。惟查：
（一）本案案發時在場目擊之證人乙○○於警詢中證稱：「（員
      警問：你看到他們在夾廢鐵時知道他們是在行竊嗎？）我
      不知道，我只是覺得怪怪的，我就馬上打電話給蕭釗彬，
      但是他沒有接，因為我在忙，所以我就先離開。」（見警
      卷第14頁）；於本院審理中復證稱：「（檢察官問：96年
      7月21日你怎麼發現有人去空地內搬運機臺？）有時候我
      會去現場巡視，那天就看到有人去載機臺，我就問操作機
      器的人是誰叫你來載的，他就說是業主，我就打電話給蕭
      釗彬，結果沒有人接，我就用手機拍了兩張照片．．．」
      、「（檢察官問：後來搬運機臺時，他們有沒有用什麼方
      法讓你覺得害怕？）沒有，他們載他們的，我覺得沒有事
      情就走了。」（見本院卷第46頁）。可知證人乙○○對於
      被告、證人謝銓益、王炳輝之載運行為雖覺可疑，但因事
      不干己，又聯絡不上證人蕭釗彬，無法求證，故先行離去
      ，被告並無施以任何強暴、脅迫或恐嚇手段，攫取系爭機
      臺之情事。
（二）又案發當時，現場雖有被告、證人謝銓益、王炳輝三人在
      場，但被告於警詢、偵查中及本院第二審合議庭審理時始
      終供稱：伊發現系爭機臺後，因思欲變賣得款，遂透過友
      人彭志成之介紹，因而認識從事資源回收之證人謝銓益，
      並告知證人謝銓益系爭機臺係伊所有，直接相約在系爭機
      臺放置之現場估價及載運，證人王炳輝則是證人謝銓益帶
      來的大貨車司機，伊與證人王炳輝並不相識等語，核與證
      人謝銓益、彭志成、王炳輝分別證述之情節相符。且證人
      謝銓益涉犯竊盜一案，經臺灣臺中地方法院檢察署檢察官
      偵查結果，亦認犯罪嫌疑不足，故以96年度偵字第20079
      號為不起訴處分確定，亦有該不起訴處分書存卷可佐。據
      上，堪認證人謝銓益、王炳輝應僅係遭被告利用之人，對
      於上開竊行並不知情，故與被告就本件竊盜犯行並無犯意
      聯絡，要屬無疑。從而，被告違犯上開竊行，並無共犯，
      堪可認定。
（三）告訴人雖另具狀請求函查被告所使用之門號0000000000行
      動電話自96年7月18日至同年月21日之雙向通聯紀錄及基
      地台位置，欲證明被告係以強行方式取走系爭機臺；另請
      求傳喚證人蕭釗彬、謝銓益，欲證明案發經過，但經檢察
      官斟酌後，認並無聲請調查之必要，且此部分之事實已明
      ，詳如前述，本院第二審合議庭審認後，亦認無加以調查
      之實益，均不予調查，附此敘明。
（四）另按量刑之輕重，係事實審法院得依職權自由裁量之事項
      ，茍已斟酌刑法第57條各款所列情狀而未逾越法定刑度，
      則不得遽指為違法。又刑罰之量定，固屬法院自由裁量之
      職權行使，但仍應審酌刑法第57條所列各款事由及一切情
      狀，為酌量輕重之標準，並非漫無限制，在同一犯罪事實
      與情節，如別無其他加重或減輕之原因，下級法院量定之
      刑，亦無過重或失輕之不當情形，則上級法院對於下級法
      院之職權行使，原則上應予尊重（最高法院85年度台上字
      第2699號、第2446 號裁判可資參照）。在本案中，本院
      第二審合議庭所認定之犯罪事實，與原審並無兩歧，被告
      迄未與告訴人達成和解，及告訴人因被告之犯行損失不貲
      等情狀，原即已顯現在原審案卷，當已為原審量刑時所審
      酌，則原審於法定刑度內量處被告有期徒刑6月，並諭知
      易科罰金之折算標準，所量處之刑度尚難認有裁量權濫用
      、過重或失輕之不當或違法之處。公訴人指摘原審量刑過
      輕，為無理由。
（五）綜上所述，上訴人上訴所為各項指摘，均無理由，自應駁
      回其上訴。
據上論斷，應依刑事訴訟法第455條之1第1項、第3項、第368條
，判決如主文。
本案經檢察官甲○○到庭執行職務。
中    華    民    國    97    年    2    月    14    日
            刑事第十一庭  審判長法  官  王世華
                                法  官  林慶郎
                                法  官  莊嘉蕙
以上正本證明與原本無異。
不得上訴。
                                書記官  魏愛玲
中    華    民    國    97    年    2    月    14    日


司法院資訊處製作；財團法人民間司法改革基金會備份。
